臺灣高雄地方法院刑事判決　　　　　　　95年度易字第2216號
公　訴　人　臺灣高雄地方法院檢察署檢察官
被　　　告　甲○○
上列被告因詐欺等案件，經檢察官提起公訴（95年度偵字第2638
8 號），本院判決如下：
    主  文
甲○○連續意圖為自己不法之所有，而侵占對於業務上所持有之
物，處有期徒刑捌月。緩刑貳年。
    事  實
一、甲○○自民國84年間在高雄縣茄萣鄉○○○路21號開設代書
    事務所，從事土地買賣及抵押貸款等業務，為從事代書業務
    之人。緣於94年4 、5 月間，甲○○受乙○○委託代辦其母
    李孟汝向財政部國有財產局申購高雄縣茄萣鄉○○段804-1
    、810 地號國有土地一案，甲○○於下列時日，在其代書事
    務所內，向乙○○收取如下申購土地所需各項費用：(一)94年
    4 、5 月間某日，收取申購上開土地預付費用新臺幣（下同
    ）3,000 元；(二)94年5 月30日收取建物測量費用8,100 元；
    (三)94年7 月1 日收取土地測量費12,000元；(四)94年9 月12日
    、10月間某日，收取使用上開土地之補償金費用9,320 、1,
    242 元；(五)95年1 月16日收取代辦房屋過戶之手續費20,000
    元、房屋稅金4,000 元等款項，共計57,662元後，甲○○僅
    將上開申購國有土地一案，檢附相關資料送件，未將前所收
    取之款項用以支付上開各種費用，而基於意圖為自己不法所
    有之概括犯意，在其代書事務所內，連續將業務上收取持有
    之上開款項，變易持有為所有予以侵占入己。嗣因甲○○收
    款後避不見面，致前開申購國有土地案，因未遵期補正相關
    資料，遭財政部國有財產局南區辦事處註銷，乙○○始悉上
    情。
二、案經乙○○訴由台灣高雄地方法院檢察署檢察官偵查後起訴
    。
    理  由
一、本件被告甲○○所犯為死刑、無期徒刑或最輕本刑為3 年以
    上有期徒刑以外之罪，其於準備程序中就被訴事實為有罪之
    陳述，經法官告知簡式審判程序之旨，並聽取公訴人及被告
    之意見後，依刑事訴訟法第273 條之1 第1 項規定，裁定由
    受命法官獨任進行簡式審判程序，合先敘明。
二、上開犯罪事實，業據被告於本院審理中坦承不諱，核與證人
    即告訴人乙○○於偵查、本院審理時證述內容相符，復有被
    告受託申購高雄縣茄萣鄉○○段804-1 、810 地號國有土地
    ，經財政部國有財產局南區辦事處發函要求補正相關事項，
    被告嗣未補正，致上開申購案遭註銷之財政部國有財產局南
    區辦事處95年1 月11日台財產南處字第950001522 號、95年
    2 月10日台財產南處字第950005524 號函文各1 紙、告訴人
    紀錄被告收取金額明細之統計資料1 紙、暨告訴人嗣後自行
    繳納土地補償金費用之收據3 紙在卷可參，足認被告上開自
    白核與事實相符，本件事證明確，被告犯行堪以認定。
三、論罪科刑部分：
  (一)新舊法比較部分：
  1.按行為後法律有變更者，適用行為時之法律。但行為後之法
    律有利於行為人者，適用最有利於行為人之法律，刑法第2
    條第1 項定有明文。查被告行為後，刑法業於95年7 月1 日
    修正公布施行，而修正後之刑法第33條第5 款規定「罰金：
    新臺幣1000元以上，以百元計算之」，與修正前之刑法第33
    條第5 款規定「罰金：1 元以上」相較，刑法分則及特別刑
    法中關於有罰金刑之規定者，在修法前最低度之法定刑係銀
    元1 元即新臺幣3 元（至罰金罰鍰提高標準條例第1 條，係
    關於最高度刑提高之規定，尚與最低度刑無關），而在修法
    後則係新臺幣1000元，比較修正前後之規定，修正後之規定
    較不利於行為人，是若行為人所犯罪行之法定刑有罰金刑者
    ，即應依刑法第2 條第1 項前段規定，依行為人行為時即修
    正前之規定處斷。本件被告所犯刑法第336 條第2 項之業務
    侵占罪，其法定刑中有罰金刑，揆諸上開說明，自應適用修
    正前刑法第33條第5 款之規定，定其最低度之罰金刑。
  2.新修正刑法將連續犯之規定刪除，是被告前開所為數次業務
    侵占犯行，本得依修正前刑法第56條之規定，適用連續犯規
    定而論以一罪，並得加重其刑至2 分之1 ，惟修正後刑法刪
    除前開連續犯規定，以致被告前揭數次構成要件行為須依法
    分別論以數罪而併罰之，依新法第2 條第1 項規定比較新、
    舊法之結果，即以行為時、即修正前刑法第56條之規定較有
    利於被告。
  3.綜上比較結果，舊法之規定顯較有利於被告，依刑法第2條
    第1 項前段之規定，自應全部適用最有利於被告之舊法處斷
    。
  (二)查被告經營代書事務所，受託為客戶申購國有土地，其因辦
    理上開案件而將業務上持有告訴人交付之上開金額，變易持
    有為所有予以侵占入己，所為係犯刑法第336 條第2 項之業
    務侵占罪。被告先後所為數次業務侵占犯行，時間緊接，觸
    犯構成要件相同之罪名，顯然基於概括犯意反覆實施，應依
    修正前刑法第56條之連續犯規定論以一罪，並加重其刑。爰
    審酌被告不知謹守本分、忠於職守，竟多次侵占告訴人為申
    購國有土地委託代繳之各項費用，所為誠屬不該，惟念犯後
    已與告訴人達成和解，復於本院審理中坦承犯行，態度尚佳
    等一切情狀，量處如主文所示之刑，以示懲儆。又被告前未
    曾故意犯罪而受有期徒刑以上刑之宣告，有台灣高等法院被
    告前案紀錄表1 紙在卷可參，其因一時貪欲，致罹刑章，犯
    後已於本院審理中坦承犯行，復與告訴人達成和解，足見已
    有悔意，相信經此次偵審之教訓，被告當能知所警惕而無再
    犯之虞，是本院認所宣告之刑以暫不執行為適當，爰依現行
    刑法第74條第1 項第1 款規定宣告緩刑2 年（95年7 月1 日
    修正施行之刑法就第74條緩刑規定雖亦修正，然依最高法院
    95年第8 次刑事庭會議決議意旨，犯罪在新法施行前，而新
    法施行後為緩刑之宣告，應適用新法第74條之規定，附此敘
    明），以啟自新，期被告體念本院憐憫之心，能深切反省，
    切勿再犯。
據上論斷，應依刑事訴訟法第273 條之1 第1 項、第299 條第1
項前段，刑法第2 條第1 項前段、第336 條第2 項、第74條第1
項第1 款，修正前刑法第56條，刑法施行法第1 條之1 ，判決如
主文。
本案經檢察官丙○○到庭執行職務。
中　　華　　民　　國　　96　　年　　6 　　月　　8 　　日
                  刑事第十二庭  法　官  黃宗揚
如不服本判決，應於判決送達後10日內，向本院提出上訴狀。
以上正本證明與原本無異。
中　　華　　民　　國　　96　　年　　6 　　月　　8 　　日
                                書記官  王壹理
附錄本件論罪科刑法條
中華民國刑法第336條
（公務公益侵占罪、業務侵占罪）
對於公務上或因公益所持有之物，犯前條第1 項之罪者，處1 年
以上7 年以下有期徒刑，得併科5 千元以下罰金。
對於業務上所持有之物，犯前條第1 項之罪者，處6 月以上5 年
以下有期徒刑，得併科3 千元以下罰金。
前二項之未遂犯罰之。
